最高法院刑事判決　　　　　　　　　　　　　　　　九十三年度台非字第二三三號
　　上　訴　人　最高法院檢察署檢察總長
　　被　　　告　乙○○
　　　　　　　　甲○○
右上訴人因被告等竊盜案件，對於台灣高等法院中華民國九十三年六月二十三日第二
審確定判決（九十三年度上易字第四一０號，起訴案號：台灣基隆地方法院檢察署九
十二年度偵字第三一一八號），認為違法，提起非常上訴，本院判決如左：
    主  文
上訴駁回。
    理  由
非常上訴理由稱：「一、按刑法第三百二十一條第一項第二款所謂之『門扇』，僅指
『門』而言，不包括『窗戶』，『窗戶』之性質係屬『其他安全設備』，此有最高法
院四十五年台上字第一四四三號判例可資參照。本件原判決事實一之(一)部分，係被告
乙○○將郭蕭省住處之鐵窗以手扳開，自窗戶爬入，竊取郭蕭省之財物（見原判決書
第二頁第十一至十五行），準此被告乙○○所為係犯刑法第三百二十一條第一項第二
款之毀越安全設備竊盜罪。詎原判決竟認被告乙○○此舉係毀越門扇之行為（見原判
決書第七頁第十七至十八行及第八頁第一行），是所持見解顯有不當。二、次按刑法
第三百二十一條第一項第二款將『門扇』與『牆垣』並列，則所謂之『門扇』，應指
狹義之分隔住宅或建築物內外之間之出入口大門而言；至於已進入大門內側之住宅或
建築物內部諸門，無論為房間門、廚房門或通往陽台之落地鋁玻璃門，均應認係安全
設備，方屬適當，此有司法院7.7.（）廳刑一字第六０三號函示見解可參。本件
原判決事實一之(四)部分，係被告乙○○向擔任台北縣萬里鄉○○路『喜凱亞』社區警
衛之友人林清華表示缺錢，請求指點錢途，林清華則基於幫助之犯意，指點乙○○可
至頂樓偷偷看，且帶簡某至樓上，告知社區住戶均係有錢人，使乙○○了解社區○○
○○○路線及監視錄影帶之設置點。九十二年九月十九日凌晨四時許，林清華值班時
，被告甲○○駕駛小貨車搭載被告乙○○至『喜凱亞』社區外，被告乙○○下車，甲
○○則駕車守候，被告乙○○自墾丁路三十號之電動鐵門翻入，並推開未鎖之大門，
避開監視錄影鏡頭，循太平梯至十四樓頂，自十四樓頂攀爬至張福苓位於十四樓住宅
之陽台，再以自備之兇器螺絲起子二支、美工刀一支、萬能鎖一組等物，以螺絲起子
撬開玻璃落地門，侵入張福苓之住宅，竊取財物（見原判決書第三頁第七至十八行及
第四頁第一至三行）。被告乙○○既係以螺絲起子撬開通往陽台之落地玻璃門，侵入
他人住宅行竊，揆之首揭說明，其與共犯甲○○所為，應成立共同攜帶兇器，毀越安
全設備，於夜間侵入住宅竊盜罪方屬適當。詎原判決誤認螺絲起子撬開陽台之落地玻
璃門，為毀越門扇之行為（見原判決書第七頁第十六、十七行），並於依連續犯規定
以一罪論後，從一重之共同連續攜帶兇器，毀越門扇，於夜間侵入住宅竊盜罪處斷（
即依情節最重之犯罪事實一之(四)部分處斷），是法律之適用，顯有違誤。三、案經確
定，爰依刑事訴訟法第四百四十一條、第四百四十三條提起非常上訴，以資救濟。」
等語。
本院按刑法第三百二十一條第一項第二款規定「毀越門扇、墻垣或其他安全設備」之
加重竊盜罪，係以門扇、墻垣為安全設備之例示；所稱「門扇」，則不以接連門廳之
進出口大門為限，即其他可供出入住宅或建築物之門戶亦屬之。原判決認定乙○○或
單獨，或與甲○○共同基於意圖為自己不法所有之概括犯意，先後為下列竊盜犯行：
(一)乙○○於民國九十二年八月中旬某日九時許，至台北縣萬里鄉雙興村大坪十六號郭
蕭省住處，以手扳開鐵窗，自窗戶爬入屋內，竊取郭蕭省之現金新台幣（下同）三千
多元等財物。(二)同年八月中旬某日十四時許，乙○○與甲○○共同至台北縣萬里鄉雙
興村大坪五十三號，竊取鐵質水溝蓋十個。(三)同年九月七日十二時許，乙○○在基隆
市○○路七十九巷內，竊取范秀所有之重型機車乙輛。(四)同年九月十九日凌晨四時
許，乙○○與甲○○前往台北縣萬里鄉○○路三十號，由乙○○翻越電動鐵門，推開
未上鎖之大門，循太平梯至十四樓頂，再攀爬至十四樓住宅之陽台，持螺絲起子等兇
器撬開玻璃落地門，侵入張福苓之住處竊取硬幣一千零七十元等財物，得手後，由甲
○○駕車接應離去等情。並以上開事實(一)部分，係犯刑法第三百二十一條第一項第二
款之加重竊盜罪；事實(二)、(三)部分係犯刑法第三百二十條第一項之竊盜罪，事實(四)部
分，係犯刑法第三百二十一條第一項第一款、第二款、第三款之加重竊盜罪。乙○○
、甲○○就事實(二)、(四)部分之竊盜犯行，有犯意聯絡及行為分擔，均為共同正犯。其
先後數次犯行，時間緊接，觸犯構成要件相同之罪名，顯係基於概括之犯意反覆為之
，應依連續犯之規定以一罪論，並加重其刑（即從情節較重之事實(四)部分，論以刑法
第三百二十一條第一項第一款、第二款、第三款之加重竊盜罪。見原判決第七面第十
八行至第八面第九行），核無判決適用法則不當之違背法令情形。再，上開事實(四)部
分，原判決係認乙○○持螺絲起子等兇器撬開張福苓住處陽台之「玻璃落地門」，則
其本此合法認定之事實，以該陽台之「玻璃落地門」係屬刑法第三百二十一條第二款
所稱之「門扇」，揆諸前揭說明，自無違誤。至事實(一)部分，判決理由內謂「扳開鐵
窗，自窗戶爬入……均屬毀越門扇之行為」（見原判決第七面第十七行至第十八行）
，將屬「安全設備」之窗戶誤為「門扇」，但原判決既從情節較重之事實(四)部分，依
刑法第三百二十一條第一項第一款、第二款、第三款之規定以一罪論，故關於事實(一)
部分之理由論敘，將窗戶誤為「門扇」，僅其屬性之說明欠洽，但尚未致適用法令違
誤，而顯然影響於判決，仍不得據為非常上訴之理由（另事實(一)、(四)部分，原判決認
乙○○「以手扳開（鐵窗），自窗戶爬入」，「以螺絲起子撬開玻璃落地門，侵入住
宅」，並未認定「毀損」該鐵窗及玻璃落地門，是其行為僅屬「踰越」，而非「毀越
」，判決內關於此部分之理由及其主文諭知「毀越門扇」，與事實之認定兩歧，但非
常上訴意旨未指摘及此，自不在本院審酌範圍）。本件非常上訴為無理由，應予駁回
。
據上論結，應依刑事訴訟法第四百四十六條，判決如主文。
中　　　華　　　民　　　國　　九十三　　年　　　十　　　月　　　七　　　日
                              最高法院刑事第四庭
                                  審判長法官  紀　俊　乾
                                        法官  黃　正　興
                                        法官  劉　介　民
                                        法官  陳　東　誥
                                        法官  林　秀　夫
      右正本證明與原本無異
                                              書  記  官
中　　　華　　　民　　　國　　九十三　　年　　　十　　　月　　 十一 　　日
                                                                        Ｖ
